臺灣高等法院刑事判決　　　　　　　　100年度上訴字第227號
上　訴　人　臺灣桃園地方法院檢察署檢察官
上　訴　人
即　被　告　Ｂ男（即代號0000-0000B，真實姓名年籍資料詳卷
　　　　　　　　附之代號與真實.
選任辯護人　梁治律師
上列上訴人因被告家暴妨害性自主案件，不服臺灣桃園地方法院
99年度訴字第614號，中華民國99年11月25日第一審判決（起訴
案號：臺灣桃園地方法院檢察署99年度偵字第657號），提起上
訴，本院判決如下：
    主  文
上訴駁回。
    事  實                                                                
一、Ｂ男為Ａ女（代號0000-0000，民國83年11月○日生，真實
    姓名年籍資料詳卷附之代號與真實姓名對照表）之祖父，為
    二親等直系血親。Ａ女父母離婚後，Ａ女父親遂與Ａ女祖父
    母（即Ｂ男及妻）同住，Ａ女原由祖母照顧，於國小4、5年
    級時由母親帶回照顧至國中二年級下學期，惟其此期間仍會
    利用假日偶爾前往父親處居住，嗣於Ａ女國中二年級下學期
    時即98年2月後搬回與父親同住，即Ｂ男位於桃園縣龜山鄉
    ○○○街住處（詳細地址詳卷）。Ｂ男於下列行為時係成年
    人，明知Ａ女係12歲以上未滿18歲之少年，竟基於猥褻之犯
    意，分別於下列之時、地，乘Ａ女睡覺精神恍惚相類於精神
    障礙不知抗拒之際，先後以下列之方式猥褻Ａ女，共計猥褻
    Ａ女4次：
  (一)Ｂ男於97年2月後（Ａ女就讀國中一年級下學期期間）之某
    假日，Ａ女前來上揭住處居住時，基於猥褻之犯意，進入Ａ
    女睡覺之房間內，乘Ａ女睡覺精神恍惚相類於精神障礙不知
    抗拒之際，隔著Ａ女褲子，以手撫摸Ａ女之下體約5至10 分
    鐘而為猥褻之行為。
  (二)Ｂ男於98年2月後（即A女國中二年級下學期搬回同住後）某
    日晚上，見Ａ女入睡，基於猥褻之犯意，進入Ａ女睡覺之房
    間內，乘Ａ女睡覺精神恍惚相類於精神障礙不知抗拒之際，
    將手伸入Ａ女褲內撫摸Ａ女之下體而為猥褻之行為。
  (三)Ｂ男於上開(二)之犯罪時間後隔2、3個月後之某日晚上，見Ａ
    女因熬夜讀書而在客廳沙發上睡著，竟起意猥褻，乘Ａ女睡
    覺精神恍惚相類於精神障礙不知抗拒之際，隔著Ａ女之衣褲
    ，撫摸Ａ女之胸部、下體而為猥褻之行為。
  (四)Ｂ男於98年10月25日晚上，見Ａ女入睡，基於猥褻之犯意，
    進入Ａ女睡覺之房間內，乘Ａ女睡覺精神恍惚相類於精神障
    礙不知抗拒之際，將手伸入Ａ女之衣服內，撫摸Ａ女之胸部
    ，並隔著Ａ女之褲子，以手撫摸Ａ女之下體，以此方式猥褻
    Ａ女。
二、Ｂ男為上開行為時，Ａ女雖因此驚醒，但均不敢出聲，繼續
    裝睡，未做任何之反抗，惟Ａ女因遭Ｂ男多次猥褻，心裡極
    為難受，乃於98年10月間將遭Ｂ男猥褻之事告知同班好友陳
    ００（真實姓名詳卷），惟央求陳００守密，然在98年10月
    25日Ａ女遭Ｂ男猥褻之隔日，Ａ女上學時在校情緒失控大哭
    ，陳００知情後，旋將此事告知老師通報處理，而循線查獲
    。
三、案經桃園縣政府警察局移送臺灣桃園地方法院檢察署檢察官
    偵查起訴。
    理  由
壹、證據能力部分：
一、被告之辯護人於本院準備程序時主張證人陳００、黃００、
    劉００（以上證人真實姓名均詳卷）於原審審理時之陳述均
    屬傳聞證據，無證據能力云云。惟查：上開證人經原審依職
    權傳訊，渠等之陳述均業經依法具結，並經檢察官、被告交
    互詰問，且上開證人證述待證事項是本案案發之後，被害人
    Ａ女對渠等陳述被害之經過及感受，以及證人所見聞被害人
    Ａ女被害之後談及此事的神情表態，就此待證事項上開證人
    之陳述並非傳聞而係渠等親身聽聞，上開證人就此部分待證
    事項自有證據能力，辯護人上開主張，尚難採取。
二、次按，測謊鑑定係依一般人若下意識刻意隱瞞事實真相時，
    會產生微妙之心理變化，如憂慮、緊張、恐懼、不安等現象
    ，而因身體內部之心理變化，身體外部之生理狀況亦隨之變
    化，如呼吸急促、血液循環加速、心跳加快、聲音降低、大
    量流汗等異常現象。惟表現在外之心理變化，往往不易由肉
    眼觀察，乃由測謊員對受測者提問與待證事實相關之問題，
    藉由科學儀器（測謊機）記錄受測者對各個質問所產生細微
    之生理變化，加以分析受測者是否下意識刻意隱瞞事實真象
    ，並判定其供述是否真實。測謊機本身並不能直接對受測者
    之供述產生正確與否之訊號，而係測謊員依其專業之學識及
    經驗，就測謊紀錄予以客觀之分析解讀。至於測謊鑑定究竟
    有無證據能力，刑事訴訟法並無明文規定，惟實務上，送鑑
    單位依刑事訴訟法第208條第1項規定，囑託法務部調查局或
    內政部警政署刑事警察局為測謊檢查，受囑託機關就檢查結
    果，以該機關名義函覆原囑託之送鑑單位，該測謊檢查結果
    之書面報告，即係受囑託機關之鑑定報告，該機關之鑑定報
    告，形式上若符合測謊基本程式要件，包括：(1)經受測人
    同意配合，並已告知得拒絕受測，以減輕受測者不必要之壓
    力。(2)測謊員須經良好之專業訓練與相當之經驗。(3)測謊
    儀器品質良好且運作正常。(4)受測人身心及意識狀態正常
    。(5)測謊環境良好，無不當之外力干擾等要件，即賦予證
    據能力（最高法院93年度臺上字第1865號判決要旨參照）。
    另測謊鑑定，倘鑑定人具備專業之知識技能，復基於保障緘
    默權而事先獲得受測者之同意，所使用之測謊儀器及其測試
    之問題與方法又具專業可靠性時，該測謊結果，如就有利之
    供述，經鑑定人分析判斷有不實之情緒波動反應，依補強性
    法則，雖不得作為有罪判決之唯一證據，但非無證據能力，
    仍得供裁判之佐證，其證明力如何，事實審法院有自由判斷
    之職權；反之，若其有利之供述，經鑑定並無任何虛偽供述
    之情緒波動反應，又無其他合法之積極證據足以證明該部分
    之犯罪事實時，即可印證其真實性，非不得為有利於受測者
    之認定（最高法院97年度台上字第4370號判決要旨參照）。
    經查：
  (一)本件經檢察官於偵查中將被告送測謊鑑定，再經原審法院於
    審理中將Ａ女送測謊鑑定，受囑託之鑑定機關法務部調查局
    ，已將施測檢查結果以機關名義函覆，而細繹該鑑定書附載
    受測人即被告、Ａ女所簽立之具結書1紙，該具結書已載明
    被告、Ａ女係出於自由意志同意接受測謊，無強迫情事，且
    測謊人員業已告知被告、Ａ女刑事訴訟法所賦予之權利包括
    得拒絕受測等詞，並經被告同意簽立（見偵卷第25頁、原審
    卷第17頁、原審外放卷內Ａ女之法務部調查局測謊過程參考
    資料）；又上開測謊過程參考資料並附有施測人員之資歷表
    ，均通過審核為美國測謊協會會員，現均為中華民國鑑識學
    會會員，均具備測謊專業能力；又該局測謊使用之儀器係美
    國拉法葉（Lafayette）儀器公司製造，型號為Lx－4000 ，
    測前均檢查記錄功能，無故障因素方進行測試；測謊環境具
    影音監視功能、空調、隔音，無外界刊擾因素，且採用「區
    域比對法」進行測試，先以數字測試建立受測者生理基礎反
    應模式，檢查受測者當時生理是否合於測試，再以問卷問題
    發問，不得少於二次測試，判圖不得以圖譜以外卷證資料作
    為研判依據等詞，此亦有法務部調查局測謊報告書暨所附測
    謊過程參考資料在卷可稽，堪認本件施測在程序與形式上，
    均符合測謊之程式要件，該鑑定報告應具證據能力。
  (二)被告雖辯稱：測謊當時我在感冒，測試過程中調查人員要我
    忍住不要咳嗽，所以比較不準云云，惟經原審函詢鑑定機關
    ，據覆：本局測謊程序於實案測試前需以數字測試檢驗受測
    者生理是否合於測試；受測者Ｂ男於身心狀況調查表及測前
    會談中未出現咳嗽情形，僅在數字測試前輕咳2聲並自述有
    感冒咳嗽但情況比較好一點等語。測謊人員告知受測者如數
    字測試無法取得有效生理反應圖譜，則不再進行實案測試。
    經以數字測試檢察渠說謊之生理反應圖譜與所書之數字（為
    8）相同，證實測試前輕微咳嗽不會影響渠生理反應圖譜，
    可進行實案問題測試，而在數字測試及實案測試過程中均未
    發生咳嗽現象，不致影響測試結果，此有法務部調查局99年
    8 月11日調科參字第09900369210號函在卷可稽（見原審卷
    第8頁），復有測謊過程參考資料內附當時之測謊對象身心
    狀況調查表可按（見偵卷第26頁），足見被告所辯感冒咳嗽
    情形，應不影響測謊結果，被告爭執測謊證據能力乙節，即
    不足採。
三、除上開所示外，以下所引供述證據及非供述證據，經本院當
    庭提示，檢察官、被告及其辯護人均無意見，且未於本院言
    詞辯論終結前聲明異議，本院審酌該等供述證據作成之情況
    ，認為適於為本件認定事實之依據，依刑事訴訟法第159條
    之5第2項規定，應具有證據能力，而非供述證據，並無證據
    顯示係實施刑事訴訟程序之公務員違背法定程序所取得之證
    據，亦無刑事訴訟法第159條之4之顯有不可信之情況與不得
    作為證據之情形，自有證據能力。
貳、實體部分：
甲、本件判決內容因有揭露足以識別被害人身分資訊之虞，爰依
    性侵害犯罪防治法第12條第2 項之規定，於本件判決書以代
    號代替被告、被害人及證人之真實姓名，首先敘明。
乙、心證部分：
一、訊據被告Ｂ男固坦承Ａ女於就讀國一期間之假日偶至上開住
    處過夜，復於國二下學期搬入同住等情，惟矢口否認有何乘
    機猥褻之犯行，辯稱：Ａ女是因為伊零用金給的不足而誣指
    伊云云。經查：
  (一)上開犯罪事實，業據被害人Ａ女以證人身分於原審及本院審
    理時指證甚詳，其於原審審理時證稱：爺爺有摸我的胸部、
    下體，剛開始是隔著衣服，後來就沒有隔著衣服。第一次是
    在我國一的假日，那個時候爺爺是隔著我的褲子摸我的下體
    ，這次地點是在有上下舖的房間內。我國小一年級爸媽就離
    婚了，在國二下學期，我因為不適應媽媽那裡的環境，所以
    搬到爺爺家住。被告從我國中一年級下學期即97年2月後之
    某假日，利用我熟睡，在有上下舖的房間內隔著褲子摸我下
    體。從98年2月到10月之間爺爺每2到3個月撫摸我1次，這段
    期間約有3次，最後的98年10月25日這次爺爺是趁我睡覺時
    ，伸入我的衣服內直接摸我的胸部，也有隔著褲子摸我的下
    體，倒數第二次是在客廳，當時我躺在客廳睡覺，爺爺邊看
    電視邊隔著我的衣服摸我的胸部及下體，另外1次也是在有
    上下舖的房間裡，這次沒有隔著褲子而直接將手伸入褲內摸
    我的下體，這3次我都在睡覺，沒有反抗爺爺，因為我會害
    怕，我就裝睡，我害怕會破壞祖孫的關係等語（見原審卷第
    12至17頁）；其於本院審理時再證稱其於原審所述均屬實在
    ，因為不想要鬧成這樣，才會一直隱瞞等語。
  (二)按證人之陳述有部分前後不符，或相互問有所歧異時，究竟
    何者為可採，法院仍得本其自由心證予以斟酌，非謂一有不
    符或矛盾，即應認其全部均為不可採信；尤其關於行為動機
    、手段及結果等之細節方面，證人之指陳，難免故予誇大，
    證人之證言，有時亦有予渲染之可能；然其基本事實之陳述
    ，若果與真實性無礙時，則仍非不得予以採信；證人之陳述
    前後不符，或因記憶淡忘，或事後迴護被告，或因其他事由
    所致，究竟何者可以採信，法院應本其自由心證斟酌何者與
    事實相符，以為取捨，非謂一有不符或矛盾，即應認其全部
    證言均為不可採信（最高法院74年臺上字第1599號判例、90
    年臺上字第6078號判決意旨參照）。查證人Ａ女對於有關被
    告性侵害之正確次數、時間，於偵訊時以告訴人身分之陳述
    及原審審理時之陳述或有部分前後不一致之情形，惟觀諸Ａ
    女就前揭4次遭猥褻之案發經過及重要情節均明確詳細之陳
    述，且前後一致，而本案查獲時，Ａ女僅為14歲之少年，與
    被告係祖孫至親，並無何仇隙，況此性侵害係非常嚴重之指
    控，衡諸常理，Ａ女當無誣陷之可能，且Ａ女是被告乘機猥
    褻之性侵害犯罪被害人，然其所為證詞，就若干不利於被告
    之關鍵事實，例如被告有無將手指伸入性器官、係將手伸入
    衣物內抑或隔衣撫摸胸部下體等情，並未特意為不利被告之
    證述，足見證人Ａ女並無因為自己為犯罪之被害人，即刻意
    誇大偏頗為不實之證言。且Ａ女對於遭Ｂ男猥褻之情節具體
    翔實，前後一致，應係親身經歷其事始得為此陳述，Ａ女之
    陳述極為可信。又依Ａ女於原審之陳述，其第1次遭被告猥
    褻之時間係97年2月後（Ａ女就讀國中一年級下學期期間）
    之某假日（見原審卷第16頁），原判決事實欄一、(一)部分記
    載犯罪時間為97年間之某假日，容有誤會，自應予更正。
  (三)且Ａ女遭被告猥褻後之身心受創情節，亦據證人即Ａ女同班
    好友陳００、證人即Ａ女導師黃００、證人即Ａ女輔導老師
    劉００分別詳述綦詳。證人陳００於原審審理時證稱：國三
    時，有一次週末Ａ女到我家來與我一起研究功課，念完書的
    時候，Ａ女說要跟我講一個秘密，她告訴我，她爺爺會趁她
    睡覺的時候摸她的胸部跟私密部位，Ａ女說她會裝睡，Ａ女
    說的時候哽咽，還告訴我她因此會故意晚一點睡，等到爺爺
    睡了之後她再入睡…過了幾天，Ａ女哭的蠻慘的來學校，整
    個臉都哭紅了，...，我就把Ａ女拖去找黃００老師等語（
    見原審卷第31頁）；證人黃００導師於原審審理時證稱：98
    年10月26日星期一，我們班第一節下課時，陳００帶著Ａ女
    到我辦公室找我，當時我看到Ａ女哭的很傷心，整個臉都哭
    紅了，我問Ａ女發生何事，陳００就說Ａ女發生非常不好的
    事，我問Ａ女是什麼事，可以跟老師說嗎，陳００就說跟性
    有關，我就問Ａ女是外人嗎、還是朋友、同學？陳００就回
    答是Ａ女的家人，我就請陳００先回教室上課，我把Ａ女留
    在辦公室，開始問Ａ女整個事件，Ａ女才告訴我爺爺在98年
    10月25日星期日晚上到她房間去伸進她衣物內摸性器官，我
    問Ａ女有無發生性交，Ａ女說沒有，我再問Ａ女這件事發生
    多久，Ａ女說是從她國中一年級就陸陸續續發生，可是以前
    爺爺會趁她睡覺時隔著衣服摸她的身體，我問Ａ女為何從來
    不反抗，Ａ女回答我說她會怕，因為爺爺很疼她，她怕爺爺
    知道她已經知道這件事，她不知道她與爺爺往後要如何面對
    彼此等語（見原審卷第33頁）；參諸Ａ女於原審審理時憶及
    遭猥褻侵害之情節無法克制情緒而當庭哭泣之反應（見原審
    卷第12頁），並佐以三峽國中個案輔導紀錄詳載Ａ女案發後
    之情緒反應及後續輔導情形（見原審卷第44頁證物袋之三峽
    國中個案輔導紀錄第3至5、12、13頁），足徵Ａ女遭被告猥
    褻侵害之情，應非虛構。
  (四)再被告於案發後，經法務部調查局以區域比對法施以測謊鑑
    定，其鑑定結果：「受測人Ｂ男稱：(一))未摸Ａ女之下體；
    (二)未摸Ａ女之陰部，上述問題經測試呈情緒波動之反應，研
    判有說謊」，有該局99年4月12日調科參字第09900154270號
    測謊報告書及測謊過程參考資料1本在卷可稽（見偵卷第21
    至35頁）。又原審再將Ａ女送法務部調查局施以測謊鑑定，
    其鑑定結果：其鑑定結果：「受測人A女稱：(一)Ｂ男有摸渠
    下體；(二)Ｂ男有摸渠胸部，上述問題經測試無情緒波動之反
    應，研判未說謊」，亦有該局99年10月25日調科參字第0990
    0489710號測謊報告書及測謊過程參考資料1本可按（見原審
    卷第42頁及外放卷內之測謊參考資料）；另參諸證人Ａ女之
    好友陳００證稱：我跟Ａ女的感情還不錯，我覺得Ａ女跟我
    講這件事是真的，因為Ａ女是私底下跟我講的，而且講的時
    候情緒哽咽，說著說著眼睛就紅了，Ａ女不只跟我講這件事
    ，還會將她一家大小的事情都告訴我，到現在還會等語（見
    原審卷第31頁）；長期教導Ａ女之導師黃００，更就Ａ女之
    憑信性，證稱：Ａ女平日並無不老實或說謊之情形（見原審
    卷第33頁反面），可見Ａ女所述，並無不可信之情事。
  (五)被告雖辯稱Ａ女係因其零用金給的不足而報復云云，惟Ａ女
    於本院審理時證稱沒有因為被告沒有給零用錢而不高興，知
    道被告有他的困難等語，且Ａ女平日零用金闊綽，並無短缺
    之情，已據證人陳００證述：Ａ女的零用錢大部分都是她爸
    爸給她的，她爸爸是直接匯到Ａ女的帳戶，我有陪Ａ女到便
    利商店去提款過，我記得有一次我與Ａ女一起去看電影，Ａ
    女說她剛拿到她爸爸給她的零用錢，Ａ女當時身上就有7,50
    0元等語（見原審卷第31頁反面、第32頁），及證人黃００
    老師證述：Ａ女的金錢很優渥、寬裕，我發現Ａ女用的東西
    比較好，常常有一些其他同學沒有東西，我問Ａ女，Ａ女說
    她父親會給她零用錢等語在卷（見原審卷第33頁反面），顯
    無被告所指零用金不足使用之情形。況依被告所辯情節，Ａ
    女至多僅係少獲取一些零用金，既未受任何具體之損害，何
    有虛捏遭被告猥褻性侵情節以為報復之理。況以被告所辯：
    Ａ女要出去玩跟我要1,500元，我說我只能給妳500元，後來
    那個假日Ａ女都不理我，週一（即98年10月26日）上學就跟
    老師說我摸她云云之情節（見偵卷第6、16頁，原審審訴卷
    第18頁），惟Ａ女早在先前即向好友陳００吐露遭猥褻詳情
    ，豈有在被告所指拒絕給予1,500元零用金事件發生之前，
    預知此事而為事先誣陷之可能。退步言之，縱欲構陷報復，
    大有其他方式，實無自曝遭被告多次猥褻性侵私密部位之難
    堪情節，遑論Ａ女始終未有對被告提出告訴之意，反而一再
    央求校方勿將此事通報揭露（詳如後述），足見被告所辯，
    應非實在。
  (六)另證人Ａ女於原審證稱：我覺得爺爺很疼愛我等語（見原審
    卷第15頁反面），證人陳００亦證稱：Ａ女告訴我，她爺爺
    對她很好，她說她很後悔把這件事情說出來，因為她還想繼
    續住在她原本的地方，她不想跟爺爺撕破臉等語（見原審卷
    第31頁反面、第32頁反面），證人黃００老師並證稱：Ａ女
    告訴我爺爺很疼她，她怕爺爺知道她已經知道這件事，她不
    知道她與爺爺往後要如何面對彼此等語（見原審卷第33頁反
    面），證人即Ａ女之輔導老師劉００更證稱：Ａ女國二下學
    期轉學來三峽國中，剛開始A女中午都不吃飯，…後來Ａ女
    可以漸漸適應這邊的生活，Ａ女也蠻喜歡她的班級，Ａ女說
    她會慢慢改善吃飯的事情。…我是在98年10月26日第3節下
    課時，黃加如老師打電話來，我才知道A女發生事情…後來
    Ａ女對我陳述這件事情時，Ａ女有說她自己很矛盾，因為她
    覺得跟爺爺的關係還不錯，爺爺也很疼她，她覺得爺爺對她
    比較好，她希望這件事不要讓爺爺知道，因為她不想破壞關
    係，A女那時覺得能拖延就拖延，可是Ａ女同時又覺得很害
    怕等語（見原審卷第34頁）；Ａ女自幼父母離異，住處迭經
    更換，因不適應母親住處，好不容易在受到疼愛之爺爺住處
    取得家庭溫暖，喜歡新學校之班級，就學及家庭生活開始漸
    入常軌（見原審卷第44頁證物袋內之三峽國中個案輔導紀錄
    第2、11頁之98年5月11日晤談紀錄），Ａ女實無誣指陷害被
    告，致其失去好不容易得來之幸福，落得無法容身於該住處
    之不利下場，更見所述之可信。況苟Ａ女真有意誣陷被告，
    當有謀計為是，應不致強烈要求陳００守密，復一再央求老
    師不要通報揭露（見原審卷第31至34頁，第44頁證物袋內之
    三峽國中個案輔導紀錄第2頁98年10月26日晤談紀錄之記載
    ），甚至在本院審理時為不記憶之陳述（見原審卷第12頁反
    面、第13頁）。綜此各情，在在足徵Ａ女所述，洵屬實情。
  (七)綜合上開直接、間接證據，足認被告確有對Ａ女為上揭乘機
    猥褻之犯行，被告前揭所辯，要屬狡展圖卸之詞，不可採信
    。本件事證明確，被告犯行洵堪認定，應依法論科。
  (八)至被告及其辯護人於上訴狀內聲請對被告為第二次測謊鑑定
    及聲請傳喚證人即Ａ女之妹陳０婕（89年10月生，真實姓名
    詳卷），惟被告前次所為之測謊鑑定，如前所述，形式上具
    有證據能力，且本件事證明確，應無就被告再進行測謊鑑定
    之必要，另證人陳０婕於本件案發時年僅8、9歲，其觀察、
    記憶及注意力均尚未成熟，雖於本件案發時與Ａ女同睡一個
    房間之上下舖，然Ａ女於偵查中陳稱妹妹有時會跑到被告及
    祖母房間睡等語；於本院審理時陳稱我睡下舖，被告到我房
    間時，妹妹已經睡著了等語，是以Ａ女之妹陳０婕應未目睹
    本件事實、亦不知悉相關細節，被告辯護人於本院審理時對
    於是否傳喚證人陳０婕亦陳稱由鈞院審酌，是Ａ女之妹陳０
    婕應無傳訊之必要，附此敘明。
二、論罪科刑
  (一)按對於男女利用其精神、身體障礙、心智缺陷或其他相類之
    情形，不能或不知抗拒而為猥褻者，應成立刑法第225條第2
    項之乘機猥褻罪。其中所謂相類之情形，係指被害人雖非精
    神、身體障礙、心智缺陷，但受猥褻時，因昏暈、酣眠、泥
    醉等相類似之情形，致無同意猥褻之理解，或無抗拒猥褻之
    能力者而言（最高法院98年度台上字第7246號判決參照）；
    又刑法第228條第2項之利用權勢猥褻罪，係因加害之行為人
    與被害人間具有親屬、監護、教養、教育、訓練、救濟、醫
    療、公務、業務或其他類似之關係，而利用此權勢或機會，
    進行猥褻，被害人雖同意該行為，無非礙於上揭某程度之服
    從關係而曲從，性自主意思決定仍受一定程度之壓抑，故獨
    立列為另一性侵害犯罪類型，如係利用權勢對於未滿14歲之
    人為之，則依吸收理論應論以同法第227條第2項之罪；若係
    違反未滿14歲之被害人自由意思，而係以強暴、脅迫、恐嚇
    、催眠術或其他違反意願之方法而為猥褻者，自應論以同法
    第224條之1加重強制猥褻罪（最高法院99年度台上字第3470
    號判決參照）；被告利用被害人熟睡之際，予以撫摸猥褻，
    嗣雖已醒來，但不敢出聲，繼續假裝睡覺，未作任何反抗，
    被告不知被害人已醒了，依其情形，即與刑法第224條所規
    定「對於男女以強暴、脅迫、恐嚇、催眠術或其他違反意願
    之方法，而為猥褻之行為者」不同，應係犯法第225條第2項
    之乘機猥褻罪（最高法院99年度台上字第2868號判決參照）
    。
  (二)查被告上開4次對Ａ女之猥褻犯行，均係利用其酣眠之際予
    以撫摸猥褻，既無得到Ａ女之同意，亦非以違反其意願之方
    法而猥褻，雖Ａ女醒來不敢出聲，繼續裝睡，未作任何反抗
    ，惟依前說明，其所為即與利用權勢猥褻罪、強制猥褻罪之
    構成要件均不相合，而係該當於乘機猥褻罪之要件。次按刑
    法分則之加重，係就犯罪類型變更之個別犯罪行為予以加重
    ，成為另一獨立之罪名。兒童及少年福利法第70條第1項段
    規定，成年人故意對兒童及少年犯罪之加重，係對被害人為
    兒童及少年之特殊要件予以加重處罰，乃就犯罪類型變更之
    個別犯罪行為予以加重，自屬刑法分則加重之性質（最高法
    院96年度台上字第681號、99年度台上字第1128號判決參照
    ）。查被告於行為時係成年人，而被害人A女則係83 年11月
    生，於案發時係12歲以上未滿18歲之少年，有其等戶籍資料
    在卷可稽（見偵卷第42頁證物袋、原審卷第44頁證物袋）。
    是核被告4次所為，均係犯兒童及少年福利法第70條第1項前
    段、刑法第225條第2項之成年人故意對少年犯乘機猥褻罪。
  (三)又被害人Ａ女係被告之孫女，此業據被告及證人Ａ女陳明在
    卷，二人屬家庭暴力防治法第3條第3款所定之家庭成員。故
    核被告上開4次對Ａ女所犯猥褻罪，亦均屬家庭暴力防治法
    第2條第2款所稱之家庭暴力罪，惟因家庭暴力防治法對於家
    庭暴力罪並無科處刑罰規定，自均應依兒童及少年福利法第
    70條第1項前段、刑法第225條第2項之成年人故意對少年犯
    乘機猥褻罪論科家庭暴力。
  (四)被告所犯上開4罪，其犯意各別，行為互殊，應分論併罰。
三、原審本同上認定，依兒童及少年福利法第70條第1項前段、
    刑法第225條第2項規定，並審酌被告身為Ａ女之祖父，竟為
    逞其變態色慾，多次對於年幼之Ａ女為上開猥褻犯行，所為
    對於A女之身心健康、人格發展創害甚鉅（見原審卷第12、3
    1至34頁），對家庭社會倫理之傷害亦深，且犯後迄無悔意
    ，惟衡酌Ａ女當庭表示：希望法院不要處罰我爺爺等語（見
    原審卷第16頁反面），考量對於Ａ女往後之家庭和諧關係所
    生影響等一切情狀，分別量處有期徒刑7月、7月、7月、7月
    ，應執行有期徒刑1年8月。認事用法，核無不合，量刑亦屬
    妥適。
四、檢察官上訴意旨略以：本件被告與被害人係祖孫至親關係，
    本應對被害人愛護照顧，竟為逞其變態色慾，多次對於年幼
    之Ａ女為猥褻犯行，所為對於Ａ女之身心健康、人格發展創
    害甚鉅，對家庭社會倫理之傷害亦深，依兒童及少年福利法
    第70條第1項前段本應加重其刑，又犯後矢口否認犯行，迄
    無悔意等情狀，原審僅量處被告依兒童及少年福利法第70條
    第1項前段加重後之最輕刑期有期徒刑7月，相較於被告惡行
    所造成之危害及犯後態度，刑期顯然過低，而與量刑比例原
    則及公平原則難認符合云云。惟查：量刑之輕重，乃實體法
    上賦予法院得為自由裁量之事項，倘已斟酌刑法第57條各款
    所列情狀，而未逾越法定刑度，或濫用其權限，即不能任意
    指為違法，原審既業已考量檢察官所指各項情狀及刑法第57
    條各款情形，在適法範圍內行使裁量權，核無違法或不當，
    尚難謂過重，檢察官上訴意旨，仍執陳詞，尚乏依據，另被
    告仍否認犯罪，亦不足採，檢察官及被告之上訴均無理由，
    均應予以駁回。
據上論斷，應依刑事訴訟法第368條，判決如主文。
本案經檢察官劉異海到庭執行職務。
中    華    民    國   100    年    4     月    14    日
                  刑事第十庭  審判長法  官  宋  祺
                                    法  官  高玉舜
                                    法  官  陳明珠
以上正本證明與原本無異。
如不服本判決，應於收受送達後十日內向本院提出上訴書狀，其
未敘述上訴之理由者並得於提起上訴後十日內向本院補提理由書
（均須按他造當事人之人數附繕本）「切勿逕送上級法院」。
                                    書記官  胡勤義
中    華    民    國   100    年    4     月    14    日
附錄：本案論罪科刑法條全文
兒童及少年福利法第70條
成年人教唆、幫助或利用兒童及少年犯罪或與之共同實施犯罪或
故意對其犯罪者，加重其刑至二分之一。但各該罪就被害人係兒
童及少年已定有特別處罰規定者，不在此限。
對於兒童及少年犯罪者，主管機關得獨立告訴。
中華民國刑法第225條
（乘機性交猥褻罪）
對於男女利用其精神、身體障礙、心智缺陷或其他相類之情形，
不能或不知抗拒而為性交者，處 3 年以上 10 年以下有期徒刑
。
對於男女利用其精神、身體障礙、心智缺陷或其他相類之情形，
不能或不知抗拒而為猥褻之行為者，處 6 月以上 5 年以下有期
徒刑。
第 1 項之未遂犯罰之。